【裁判字號】    98,事聲,7
【裁判日期】    980818
【裁判案由】    聲明異議
【裁判全文】
臺灣宜蘭地方法院民事裁定               98年度事聲字第7號
聲  明  人  國泰世華商業銀行股份有限公司
即  債權人
                      統一編號.
法定代理人  甲○○
聲  明  人  遠東國際商業銀行股份有限公司
即  債權人
                      統一編號.
法定代理人  丙○○
相  對  人  乙○○
即  債務人
代  理  人  陳倉富律師
上列聲明人因不服本院司法事務官於民國98年5月14日所為之裁
定聲明異議，本院裁定如下：
    主  文
異議駁回。
    理  由
一、按關於更生或清算之程序，除本條例別有規定外，準用民事
    訴訟法之規定。消費者債務清理條例（下稱同條例）第15條
    定有明文。而當事人對於司法事務官處理事件所為之終局處
    分，得於處分送達後10日之不變期間內，以書狀向司法事務
    官提出異議。司法事務官認前項異議有理由時，應另為適當
    之處分；認異議為無理由者，應送請法院裁定之。法院認第
    一項之異議為有理由時，應為適當之裁定；認異議為無理由
    者，應以裁定駁回之。民事訴訟法第240條之4第1至3項定有
    明文。查本件聲明異議人就本院司法事務官於民國98 年5月
    14日以97年度執消債更字第18號認可債務人更生方案裁定之
    終局處分，聲明不服提起異議，是本院自應依法就司法事務
    官所為之處分，審究異議人之異議有無理由，合先敘明。
二、本件異議意旨略以：
（一）聲明人國泰世華商業銀行股份有限公司（下稱國泰世華銀
      行）異議意旨略以：債務人既已負鉅額債務，其自須以最
      低之生活標準而節忖開銷用以償債，始符誠信公允，依據
      內政部頒佈之98年度台灣省之最低生活費為新台幣 (下同
      )9,829 元，是債務人陳報之金額超過前開數額者，及屬
      非必要之支出，應以前開金額作為每月必要支出之金額，
      方屬合理。又依96年度財政部公告之扶養親屬免稅額6,41
      7 元（77,000÷12＝6,417），並與配偶共同分擔，此部
      分費用應為6,417元（6,417÷2×2＝6,417），債務人自
      陳薪資每月44,000元，扣除伊個人每月之必要支出9,829
      元及扶養費6,417元後，債務人每期還款金額，應可再大
      幅提高，而非僅只10,000元。依法提出異議，爰請廢棄原
      裁定等語。
（二）聲明人遠東國際商業銀行股份有限公司（下稱遠東銀行）
      異議意旨略以：本件97年度消債更字第64號裁定書敘明:
      核諸債務人目前每月之薪資所得約18,000元，另加上殘障
      津貼及低收入戶補助14,000元觀之，足見債務人每月扣除
      個人必要費用、扶養配偶及子女之費用24,342...。故債
      務人每月費用支出應限縮在新台弊 (下同)24,342 元，債
      務人每月收入約有44,000元，減去支出後約餘19,658元可
      供運用，雖債務人之長女大學畢業後，債務人即可免去扶
      養義務，但同時宜蘭縣政府提供每月5,000元生活津貼亦
      隨之停發，債務人收入減為39,000元，每月可用餘額僅剩
      14,658元 (19,000-0000=14,658，本行並未一併主張24,
      342元應再減去長女之扶養費)，故與本案認可裁定每月應
      付10,000元相較，有4,568元之差距，本行認為每期應付
      款應調升為14,658元，債務人更生方案履行後共計清償
      1,407,168元，佔無擔保債務務總額61.12%方才公允。
      依法提出異議，爰請廢棄原裁定等語。
二、按債務人有薪資、執行業務所得或其他固定收入，法院認更
    生方案之條件公允者，得不經債權人會議可決，逕依債務人
    之聲請或依職權以裁定認可更生方案。消費者債務清理條例
    第64條第1項定：
三、經查：
  (一)本件司法事務官裁定認可之更生方案，係以債務人雖無固
      定工作，每月僅有打零工收入30,000元，惟其確有宜蘭縣
      政府每月補助殘障津貼4,000元，及子女林嗣儒、林昊各
      5,000元生活津貼，合計14,000元之固定收入，有宜蘭縣
      壯圍鄉公所97年10月8日壯鄉社字第09700 10317號函在卷
      可稽。又以債務人提出更生方案中之每月膳食費10,000
      元、租金5,000元、扶養費20,000元 (子女二人各10,000
      元)、健保費659元、水電、瓦斯829元、電話費799元、視
      訊費580元、醫療費221元，共計每月必要生活費用38,088
      元，再以上開收入扣除必要生活費用後，僅剩餘5,912元
      ，因債務人之長女於98年6月畢業可減少支出，故將還款
      金額提高至10,000元作為每月更生還款金額，此有財產及
      收入狀況報告書可稽。另按民法第1003條之1之規定，家
      庭生活費用，除法律或契約另有約定外，由夫妻各依其經
      濟能力、家事勞動或其他情事分擔之。因前項費用所生之
      債務，由夫妻負連帶責任。惟查，原裁定係認債務人配偶
      因病未能找到工作，致難以共同負擔家庭之生活費用。聲
      明人國泰世華銀行認為債務人個人必要支出為9,829元，
      撫養子女為6, 417元（已扣除配偶二分之一負擔部分）;
      聲明人遠東銀行認為債務人每月費用支出應限縮在24,342
      元。按行政院內政部所公告臺灣省低收入戶最低生活費用
      ，係按照政府近一年平均每人消費支出（包括食品費、衣
      著鞋襪費、房租水電費、家居管理費、醫療保健費等支出
      ）百分之六十訂定，以之評估債務人及其扶養人之必要生
      活支出是否為當，相較以綜合所得稅扶養免稅額計算，更
      為適切、公允，是本院認應以行政院主計處公告98年度臺
      灣省平均每人生活最低費用為9,829元，債務人負擔之費
      用應為9,829x4=39,316元，現債務人降為38,080元，債務
      人主張之生活費用支出未逾一般，然債務人仍願撙節支出
      以清償債務，顯具高度債務清理誠意。從而，司法事務官
      斟酌債務人所提更生方案，每月1期，每期清償10,000 元
      ，為期8年之清償總金額達96萬元，認其條件核屬公允、
      適當、可行，並無不妥。
四、綜上，本件查無同條例第63條或第64條第2項所定不應認可
    之消極事由存在，乃逕依同條例第64條第1項裁定予以認可
    債務人所提更生方案，並依同條例第62條第2項酌定其生活
    限制，經核並無不合。從而，聲明人聲明異議，非有理由，
    應予駁回。
五、爰依民事訴訟法第240條之4第3項裁定如主文。
 中    華    民    國    98    年    8    月    18  日
                       臺灣宜蘭地方法院民事庭
                             法  官   林翠華
上為正本係照原本作成
如不服本裁定，應於裁定送達後10日內，以書狀向本院提出抗告
，並繳納抗告費新臺幣1千元
中    華    民    國    98    年    8    月     18  日
                             書記官  李茂榮


司法院資訊處製作；財團法人民間司法改革基金會備份。
